【裁判字號】    92,易,1389
【裁判日期】    921217
【裁判案由】    違反健康食品管理法
【裁判全文】
臺灣臺北地方法院刑事判決                        九十二年度易字第一三八九號
    公  訴  人  臺灣臺北地方法院檢察署檢察官
    被      告  硅谷生物科技股份有限公司
    代  表  人  乙○○
    被      告  丙○○  男  五.
右列被告等因違反健康食品管理法案件，經檢察官聲請以簡易判決處刑（九十二年度
偵字第一０五八０號），本院簡易庭認不宜以簡易判決處刑（九十二年度簡字第二０
八四號），改依通常程序審理，本院判決如左：
    主  文
硅谷生物科技股份有限公司之代表人，因執行業務，違反食品非依健康食品管理法之
規定，不得廣告為健康食品之規定，科罰金新臺幣壹拾萬元。
丙○○無罪。
    事  實
一、硅谷生物科技股份有限公司（設台北市○○區○○街四七號一樓，下稱硅谷公司
    ）負責人乙○○（未據起訴）明知該公司所代理銷售之商品「康而美─媚麗‧Ｓ
    」僅經行政院衛生署食字第０九０００四四二八八號函配方審查認定為食品，並
    未依健康食品管理法之規定，申請許可標示或廣告為健康食品，竟於民國九十二
    年三月六日在中央日報第二十版廣告版面刊登上開商品之廣告，宣稱該商品為健
    康食品，並稱具有「不但提供瘦身保健者每天所需要的營養，同時也將讓您減少
    疲勞，不會增胖」等保健功效。
二、案經臺北市政府衛生局移送臺灣臺北地方法院檢查署檢察官偵查聲請簡易判決處
    刑，本院認不宜以簡易判決處刑，改依通常程序審理。
    理  由
壹、被告硅谷公司部分：
一、首查，被告硅谷公司之負責人自九十二年二月二十日起即已變更為乙○○迄今，
    業經本院向臺北市政府函調硅谷公司登記案卷後核閱無誤，並有該公司變更登記
    表影本附本院卷可稽，自應以其負責人乙○○為硅谷公司之代表人，起訴書認係
    以共同被告丙○○為代表人容有違誤，惟此業經公訴人當庭更正（見本院九十二
    年十一月二十六日審判筆錄第二頁），是由本院更正如上，先此敘明。
二、訊據被告硅谷公司代表人乙○○固不否認其公司所代理銷售之「康而美─媚麗‧
    Ｓ」僅為食品，並未依健康食品管理法規定申請許可標示或廣告為健康食品，以
    及中央日報曾於九十二年三月六日在該報第二十版刊登「康而美─媚麗‧Ｓ」商
    品，內容並稱該商品為健康食品，具有「不但提供瘦身保健者每天所需要的營養
    ，同時也將讓您減少疲勞，不會增胖」等保健功效，而此內容為其所提供等事實
    （見偵查卷第二一頁、本院九十二年八月二十一日訊問筆錄第二頁），核與證人
    即負責撰寫該內容之中央日報記者甲○○於偵查中及本院審理中證述該內容係被
    告硅谷公司提供相符（見偵查卷第二十頁、本院九十二年七月三十一日訊問筆錄
    第四、五頁），且有台北市中山區衛生所九十二年三月二十一日食品衛生調（漏
    「查」字）紀錄、中央日報刊登上開商品內容之報紙影本、行政院衛生署九十年
    九月二十六日衛署食字第０九０００四四二八八號函等足佐（見偵查卷第五、七
    、二二頁），惟矢口否認有何違反健康食品管理法之故意，辯稱：該報紙內容只
    是一篇新聞報導，並非商品廣告云云。經查：
  (一)證人甲○○雖另於偵查及本院調查中證稱該內容僅係新聞報導，並對何以將新聞
    報導刊登於廣告版面及為何於文末登載被告硅谷公司之聯絡電話等事表示不清楚
    或以同業均如此做之詞，而刻意迴避相關問題之回答，配合被告硅谷公司代表人
    乙○○之供述（見偵查卷第二十、二一頁、本院九十二年七月三十一日訊問筆錄
    第五、六頁），中央日報並於九十二年九月十七日以（九二）繼經字第０七五號
    函覆本院稱「... 三、該文完全是新聞採訪報導，並無任何收費之事宜。四、版
    面編輯係由社方編排人員負責安排，而該版面上為新聞版面，下方才屬廣告版面
    。五、至於刊載電話實屬普遍之事宜。... 」，然按傳播業者不得為未依第七條
    規定取得許可證之食品刊播為健康食品之廣告；傳播業者刊播違反第十五條第一
    項規定之廣告，或未依前項規定，繼續刊播違反第十四條規定之廣告者，直轄市
    、縣（市）政府應處新臺幣六萬元以上三十萬元以下罰鍰，並得按次連續處罰，
    健康食品管理法第十五條第一項、第二十四條第四項分別定有明文，是中央日報
    若稱係以廣告方式刊登上開內容，其本身即有面臨違反健康食品管理法規定而遭
    受罰鍰之可能，而與被告硅谷公司具有利害關係，則其所為函覆之內容與前揭證
    人甲○○之證詞是否可信，已非無疑。
  (二)再觀諸刊登上開內容之中央報紙版面之版頭即已註明「專輯廣告」，則中央日報
    函覆謂「版面上方為新聞版面，下方才屬廣告版面」等語，即與該報紙所顯示不
    同，而不可採信。
  (三)且一般商品銷售之業者莫不希望藉由報章媒體之刊登推廣其商品，而從該版面不
    僅此篇關於被告硅谷公司產品之內容，尚有其他如被告硅谷公司代理銷售之「輕
    盈e世代」、「舒纖健怡茶」等眾多產品之介紹，然其內容既非因被告硅谷公司
    有任何活動之舉辦吸引記者採訪，僅是單純介紹產品及該公司之加盟，且本篇「
    康而美─媚麗‧Ｓ」之內容除強力介紹產品之功效，更於文末留下專線電話供消
    費者聯繫，令不特定之閱聽大眾一望即知該內容之目的在於產品之廣告，而非如
    一般新聞事件之採訪報導，益證上開證人任青利關於本篇僅是新聞報導之證詞與
    中央日報函覆內容，應僅係迴護被告硅谷公司之詞，尚不足為有利於被告硅谷公
    司之認定。
  (四)綜上所述，中央日報九十二年三月六日第二十版關於「康而美─媚麗‧Ｓ」之內
    容既屬廣告，而內容為被告硅谷公司負責人乙○○所提供，其亦明知該產品僅經
    行政院衛生署審查認定為食品，並未依健康食品管理法規定申請許可標示或廣告
    為健康食品，而仍將宣稱健康食品及具有保健功效之內容提供予中央日報刊登，
    則被告硅谷公司因其代表人乙○○執行業務有違反健康食品管理法第六條第一項
    規定之行為甚明，係犯同法第二十一條之罪，應依同法第二十六條規定科以第二
    十一條之罰金，被告硅谷公司代表人乙○○所為前揭辯詞尚非可信。本件事證明
    確，被告硅谷公司違反健康食品管理法規定已堪認定，應依法論科。
三、核被告硅谷公司因其代表人乙○○，執行業務，犯健康食品管理法第二十一條之
    罪，應依同法第二十六條規定科以該條之罰金。爰審酌被告硅谷公司代表人於遭
    查獲後已積極改正，未再宣稱該產品為健康食品，與犯罪動機、目的、情節尚屬
    輕微等一切情狀，量處如主文所示之刑，以資懲儆。
貳、被告丙○○部分：
一、公訴意旨略以：被告丙○○係被告硅谷公司之負責人明知該公司所代理銷售之商
    品「康而美─媚麗‧Ｓ」僅經行政院衛生署食字第０九０００四四二八八號函配
    方審查認定為食品，並未依健康食品管理法之規定，申請許可標示或廣告為健康
    食品，竟於民國九十二年三月六日在中央日報第二十版廣告版面刊登上開商品之
    廣告，宣稱該商品為健康食品，並稱具有「不但提供瘦身保健者每天所需要的營
    養，同時也將讓您減少疲勞，不會增胖」等保健功效，因認被告丙○○涉有違反
    健康食品管理法第六條第一項之規定，應依同法第二十一條第一項論處之罪嫌。
二、按犯罪事實應依證據認定之，無證據不得推定其犯罪事實；不能證明被告犯罪者
    ，應諭知無罪之判決，刑事訴訟法第一百五十四條第二項、第三百零一條第一項
    分別定有明文。又事實之認定，應憑證據，如未能發現相當證據，或證據不足以
    證明，自不能以推測或擬制之方法，為裁判基礎；且認定犯罪事實所憑之證據，
    雖不以直接證據為限，間接證據亦包括在內，然而無論直接證據或間接證據，其
    為訴訟上之證明，須於通常一般之人均不致有所懷疑，而得確信其為真實之程度
    者，始得據為有罪之認定，倘其證明尚未達到此一程度，而有合理之懷疑存在而
    無從使事實審法院得有罪之確信時，即應由法院為諭知被告無罪之判決，有最高
    法院四十年台上字第八六號判例、七十六年台上字第四九八六號判例可資參照。
三、公訴人認被告涉有違反前開規定罪嫌，無非以該報紙刊登內容、證人乙○○與甲○○之證詞為其論據。訊據被告丙○○固不否認因出資硅谷公司而曾經擔任硅谷
    公司之負責人，惟堅詞否認有何違反健康食品管理法規定之行為，辯稱公司相關
    揭洽與行銷事宜均由乙○○負責，伊並不過問等語。經查：
  (一)被告硅谷公司之負責人自九十二年二月二十日起即已變更為乙○○迄今，已如前
    壹、一部分所述，則本篇廣告內容刊登之前，被告硅谷公司之負責人已經變更為
    乙○○，被告丙○○是否尚有權決定公司業務事項，容有疑義。
  (二)又被告硅谷公司之負責人乙○○於偵查及本院調查中亦均稱主要業務均由其負責
    ，即使在還未變更負責人之前，公司之業務包括此篇廣告內容亦是由其決定等語
    （見偵查卷第二一頁、本院九十二年八月二十一日訊問筆錄第四頁），而曾於台
    北市中山區衛生所調查本案時，擔任被告硅谷公司業務助理而受被告硅谷公司委
    託接受詢問，並於偵查中以關係人身分到庭接受詢問之阮欣怡亦陳述該廣告是乙○○委託報社處理，公司業務主要由乙○○負責，並不常在公司內看到被告丙○○乙節（見偵查卷第十四、十五頁）。因之，被告丙○○辯以並未實際負責被告
    硅谷公司業務等詞，即非不可採信。
四、析上所述，被告丙○○既非被告硅谷公司之負責人，又未實際負責公司之業務，
    此外，復查無其他積極證據足證被告丙○○確有公訴人所指之違反健康食品管理
    法規定犯行，不能證明其犯罪，自應為無罪判決之諭知。
據上論斷，應依刑事訴訟法第四百五十二條、第二百九十九條第一項前段、第三百零
一條第一項，健康食品管理法第二十一條第一項、第二十六條，判決如主文。
本案經檢察官侯少卿到庭執行職務
中      華      民      國    九十二    年      十二      月    十七    日
                                      臺灣臺北地方法院刑事第四庭
                                          審判長法  官  黃雅芬
                                                法  官  楊代華
                                                法  官  黎惠萍
右正本證明與原本無異。
如不服本判決，應於判決送達後十日內向本院提出上訴狀（應抄附繕本）。
                                                書記官  楊麗娟
中      華      民      國    九十二    年      十二      月    十七    日
附錄本案論罪科刑法條全文
健康食品管理法第二十一條、第二十六條
健康食品管理法第二十一條
未經核准擅自製造或輸入健康食品或違反第六條第一項規定者，處三年以下有期徒刑
，得併科新台幣一百萬元以下罰金。
明知為前項之食品而販賣、供應、運送、寄藏、牙保、轉讓、標示、廣告或意圖販賣
而陳列者，依前項規定處罰之。
健康食品管理法第二十六條
法人之代表人、法人或自然人之代理人或受雇人，因執行業務，犯第二十一條至第二
十二條之罪者，除依各該條之規定處罰其行為人外，對該法人或自然人亦科以各該條
之罰金。


司法院資訊處製作；財團法人民間司法改革基金會備份。
